臺灣桃園地方法院民事裁定
111年度消債更字第17號
聲  請  人  
即  債務人  徐基峰  

代  理  人  段思妤（法扶律師）
上列當事人因消費者債務清理事件聲請更生，本院裁定如下：
    主  文
債務人徐基峰自民國111年4月29日上午10時起開始更生程序。
命司法事務官進行本件更生程序。
    理  由
一、按債務人不能清償債務或有不能清償之虞者，得依消費者債
    務清理條例所定更生或清算程序，清理其債務；債務人無擔
    保或無優先權之本金及利息債務總額未逾新臺幣（下同）1,
    200萬元者，於法院裁定開始清算程序或宣告破產前，得向
    法院聲請更生；法院開始更生程序之裁定，應載明其年、月
    、日、時，並即時發生效力，消費者債務清理條例（下稱消
    債條例）第3條、第42條第1項及第45條第1項分別定有明文
    。又按債務人對於金融機構負債務者，在聲請更生或清算前
    ，應向最大債權金融機構請求協商債務清償方案，或向其住
    、居所地之法院或鄉、鎮、市、區調解委員會聲請債務清理
    之調解，同條例第151條第1項規定甚明。
二、聲請意旨略以：聲請人即債務人因積欠債務無法清償，於民
    國110年8月18日向本院聲請消費者債務清理調解，嗣債務人
    因尚有其他資產管理公司，無法負擔華南商業銀行所提之協
    商方案而調解不成立，又聲請人主張其無擔保或無優先權之
    債務總額為759,136元，未逾1,200萬元，且未經法院裁定開
    始清算程序或宣告破產，爰聲請裁定准予更生等語。
三、經查：
  ㈠本條例所稱消費者，指5年內未從事營業活動或從事小規模營
    業活動之自然人；前項小規模營業指營業額平均每月20萬元
    以下者，消債條例第2條第1、2項定有明文。依聲請人之金
    融聯合徵信中心之債權人清冊、國稅局綜合所得稅各類所得
    資料清單、勞工保險被保險人投保資料所示（調解卷第10、
    12至13、16頁），堪信聲請人於聲請更生前無從事營業活動
    。
  ㈡關於前置協商之要件：聲請人以其有不能清償債務情事，向
    本院聲請債務清理前置調解，經本院以110年度司消債調字
    第376號調解事件受理在案，嗣本院司法事務官於110年10月
    6日開立調解不成立證明書（調解卷第51頁），業經本院依
    職權調閱上開卷宗核閱無訛，堪認聲請人本件之聲請已踐行
    前開法條之前置調解程序規定，本院自得斟酌調解卷中所提
    出之資料及調查之證據，再綜合聲請人目前全部收支及財產
    狀況，評估是否已達不能維持最低生活條件，而有「不能清
    償債務或有不能清償之虞」之情形。
  ㈢關於聲請人之債務總額：聲請人雖陳報其無擔保或無優先權
    債務總額為759,136元（調解卷第8頁），然依債權人之陳報
    ，華南商業銀行彙整各金融機構之債權為1,431,568元（調
    解卷第47頁）；新光行銷股份有限公司債權額為442,227元
    （調解卷第38頁）；永瓚開發建設股份有限公司債權額為99
    ,022元（調解卷第30頁），上開金額總計為1,972,817元，
    故本院認應以1,972,817為其債務總額。
  ㈣關於聲請人之財產及收入：
    ⒈聲請人名下有康健人壽保單1份（解約金為42,432元），
　　　此外別無其他財產，業據其提出全國財產稅總歸戶財產查
      詢清單、康健人壽查詢清單（調解卷第14頁、更生卷第36
      頁），堪信為真實。
    ⒉聲請更生前兩年（即108年8月至110年7月）之收入，聲請
      人於108年10月至109年6月在夜市小吃攤上班，每月約22,
      000元；109年7月至110年3月以打零工為主，每月約6,000
      元；110年4月至110年7月因疫情待業無收入，有收入狀況
      說明書、切結書等件在卷可參（更生卷第22、24、26頁）
      。惟依聲請人於前置調解程序中所提財產之收入狀況說明
      書所示（調解卷第7頁），其聲請更生前兩年之收入總計
      為432,000元，每月平均18,000元，顯然高於更生程序中
      所提列之金額，聲請人亦無提出切結書外之證據釋明此段
      期間之收入，故本院認應以調解程序所陳報之金額為準，
      應認聲請人於更生前兩年期間之收入所得為432,000元。
    ⒊聲請人於聲請更生後迄今，自110年8月至111年2月為打零
      工，每月收入約6,000元；111年2月底開始任職於小吃攤
      ，每月收入約22,000元，有收入切結書在卷為憑（更生卷
      第26頁），故本院認應以每月22,000元為聲請人聲請更生
      後每月可處分之所得。
  ㈤關於聲請人之必要支出：
　　⒈按債務人必要生活費用，以最近一年衛生福利部或直轄市
      政府所公告當地區每人每月最低生活費1.2倍定之；受扶
      養者之必要生活費用，準用第一項規定計算基準數額，並
      依債務人依法應負擔扶養義務之比例認定之；前二項情形
      ，債務人釋明更生期間無須負擔必要生活費用一部或全部
      者，於該範圍內，不受最低數額限制；債務人證明確有必
      要支出者，不受最高數額及應負擔比例之限制，消債條例
      第64條之2定有明文。次按，債務人聲請更生或清算時所
      提財產及收入狀況說明書，其表明每月必要支出之數額，
      與本條例第64條之2第1項、第2項規定之認定標準相符者
      ，毋庸記載原因、種類及提出證明文件，消債條例施行細
      則第21條之1第3項亦有明文。
　　⒉聲請人主張其每月必要支出為12,300元（調解卷第7頁反面
      ），審酌其主張之金額並未逾越桃園市111年度平均每人
      每月最低生活費之1.2倍為18,337元，再審酌聲請人之經
      濟及家庭狀況等情，認聲請人每月必要生活費用以12,300
      元列計尚屬適當。
  ㈥小結：
    聲請人名下有康健人壽保單1份（解約金為42,432元），以
    上開收入扣除必要支出後，每月應有餘額9,700元（計算式
    為：22,000元－12,300元）可供清償債務，惟其無擔保或無
    優先權債務總額倘以其每月所餘9,700元清償債務，需約17
    年始得清償完畢（計算式：1,972,817元÷9,700元÷12個月）
    ，再審酌聲請人現年約53歲（57年11月生，調解卷第17頁）
    ，距勞工強制退休年齡（65歲）僅餘約12年，及其家庭狀況
    等情，堪認聲請人之收入及財產狀況，有藉助更生制度調整
    其與債權人間權利義務關係之必要，自應許聲請人得藉由更
    生程序清理債務。
四、綜上所述，聲請人係消費者，已達不能清償債務之程度，經
    消費者債務清理調解不成立，而查無消債條例第6條第3 項
    、第8條或第46條各款所定應駁回更生聲請之事由，則其聲
    請，應屬有據，爰裁定准許，並依同條例第16條第1項規定
    ，命司法事務官進行更生程序如主文。
五、本院裁定准許開始更生程序，俾使聲請人得以重建經濟生活
    ，惟本裁定不生使債務消滅之效力，須聲請人於更生程序中
    與債權人協定更生方案，並持續履行完畢後，始能依消債條
    例第73條之規定使全部債務均視為消滅，附此敘明。
中　　華　　民　　國　　111 　年　　4 　　月　　29　　日
                  民事第三庭    法　官　吳佩玲
以上正本係照原本作成。
本裁定不得抗告。
本裁定業已於111年4月29日上午10時公告。
中　　華　　民　　國　　111 　年　　4 　　月　　29　　日
                                書記官　龍明珠